【裁判字號】    99,訴緝,37
【裁判日期】    990531
【裁判案由】    偽造文書等
【裁判全文】
臺灣桃園地方法院刑事判決              99年度訴緝字第37號
公  訴  人  臺灣桃園地方法院檢察署檢察官
被      告  甲○○
上列被告因偽造文書等案件，經檢察官提起公訴（86年度偵字第
2657號），本院判決如下：
    主  文
本件免訴。
    理  由
一、公訴意旨略以：被告甲○○係桃園縣桃園市敏盛綜合醫院總
    務處負責該醫院與往來銀行交易之外務員，竟意圖為自己不
    法之所有，於民國86年2 月5 日，利用職務之便，盜用渠因
    業務關係向該院出納人員所取得之敏盛綜合醫院、楊陳彩碧
    及楊敏盛印章，加蓋在上海商業儲蓄銀行存摺存款取款憑條
    、富邦商業銀行存摺類存款取款憑條及台灣中小企業銀行取
    款憑條上，均足以生損害於敏盛綜合醫院、楊陳彩碧及楊敏
    盛，並在其中一張台灣中小企業銀行取款憑條上填上敏盛綜
    合醫院在該行庫所開設之帳號號碼00000000000 號及面額新
    臺幣（下同）9,250,000 元整，制成以敏盛醫院名義開立之
    取款憑條，完成後，持向前開行庫冒領如數款項，使承辦人
    員陷於錯誤後如數交付。被告得手之後即將之電匯入渠在中
    國信託商業銀行所開設之第0000000000000 號活期儲蓄存款
    帳內，手續完成後委由渠前妻黃玉金（由檢察官另行偵辦）
    分次將前開款項領出之後，分別電匯給被告不知情之債權人
    張幸惠750,000 元，及不知情之胞妹林瑞玉1,000,000 元，
    黃玉金自己則分次領取了900,000 元、600,000 元及499,00
    0 元，餘均由甲○○提出花用。因認被告涉犯有刑法第 216
    條、第210 條之行使偽造私文書，及同法第339 條第1 項之
    詐欺罪嫌。
二、按時效完成者，應諭知免訴之判決，並得不經言詞辯論為之
    ，刑事訴訟法第302 條第2 款、第307 條分別定有明文。又
    被告於行為後，刑法部分條文業經修正公布，並於95年7 月
    1 日施行。修正後刑法第2 條第1 項之規定，係規範行為後
    法律變更所生新舊法律比較適用之準據法，於修正後刑法施
    行後，應適用新法第2 條第1 項規定之從舊從輕之原則為比
    較，適用最有利於行為人之法律。經查：修正前刑法第80條
    原規定：「追訴權，因下列期間內不行使而消滅：‧‧‧二
    3 年以上、10年未滿有期徒刑者，10年。‧‧‧。前項期間
    自犯罪成立之日起算。但犯罪行為有連續或繼續之狀態者，
    自行為終了之日起算」，而修正後刑法第80條則規定：「追
    訴權，因下列期間內未起訴而消滅：‧‧‧二犯最重本刑為
    3 年以上10年未滿有期徒刑之罪者，20年。‧‧‧。前項期
    間自犯罪成立之日起算。但犯罪行為有繼續之狀態者，自行
    為終了之日起算。」本件被告所涉犯之刑法第216 條、第21
    0 條之行使偽造私文書罪，及同法第339 條第1 項之詐欺罪
    ，其法定刑分別為5 年以下有期徒刑，及5 年以下有期徒刑
    、拘役或科或併科1,000 元以下罰金，依修正前刑法第80條
    之規定，追訴權時效期間均為10年，修正後之刑法第80條則
    將追訴權時效期間提高為20年，經比較新舊法之結果，自以
    修正前刑法第80條規定對被告較為有利，是依刑法第2 條第
    1 項前段之規定，本件即應適用修正前刑法第80條規定，且
    關於追訴權時效之停止進行及停止進行之期間、計算，亦應
    一體適用修正前刑法第83條之規定。
三、經查：本件公訴意旨認被告於86年2 月5 日涉犯刑法第 216
    條、第210 條之行使偽造私文書罪嫌，及同法第339 條第 1
    項之詐欺罪嫌，嗣經檢察官於同年2 月17日開始偵查後，在
    同年8 月18日提起公訴，於同年9 月12日繫屬本院，惟被告
    因逃匿且傳拘無著，經本院於同年12月3 日發布通緝等情，
    有臺灣桃園地方法院檢察署收案戳、86年度偵字第2657號起
    訴書、本院86年桃院華刑廉緝字第1048號通緝書、本院收案
    戳等件在卷可稽，是本件之追訴權時效，已因被告逃匿以致
    審判程序不能繼續，而停止其進行。惟迄本件裁定時，其時
    效停止進行之期間，已達刑法第80條第1 項第3 款所定期間
    之4 分之1 ，依修正前刑法第83條第1 項第2 款及第2 項之
    規定，其停止原因視為消滅，並自停止原因消滅之日起，與
    停止前已經過之期間，應一併計算，以定該項時效停止進行
    之期間。依上開規定計算，本件被告之追訴權時效期間共計
    12年6 月，而自檢察官於86年2 月17日開始實施偵查日起，
    至同年12月3 日本院發布通緝日止，此段期間乃檢察官及本
    院依法行使追訴及審判程序之期間，依前揭釋字第138 號解
    釋意旨，此於此期間內追訴權既無不行使之情形，自不生時
    效進行之問題，亦即自86年2 月17日起至同年12月3 日止，
    共計9 月又15日，於該期間內時效停止進行。綜上所述，本
    件追訴權時效自86年2 月5 日被告犯罪行為成立日起算，加
    計12年6 月之追訴權時效期間，再加計時效停止進行之期間
    9 月又15日，被告所涉犯前揭二罪之追訴權時效，至遲應於
    99年5 月20日即告完成。是本件犯罪之追訴權時效既已完成
    ，揆諸首開說明，爰不經言詞辯論，逕為免訴判決之諭知。
據上論斷，應依刑事訴訟法第302 條第2 款、第307 條，判決如
主文。
中    華    民    國    99    年    5     月    31    日
                    刑事第十庭  審判長法  官  江德民
                                      法  官  黃鏡芳
                                      法  官  蘇昌澤
以上正本證明與原本無異。
如不服本判決應於收受判決後10日內向本院提出上訴書狀，並應
敘述具體理由。其未敘述上訴理由者，應於上訴期間屆滿後20日
內向本院補提理由書( 均須按他造當事人之人數附繕本) 「切勿
逕送上級法院」。
                                      書記官  李佳穎
中    華    民    國    99    年    6     月    1     日

司法院資訊處製作；財團法人民間司法改革基金會備份。
